臺灣臺北地方法院民事判決
111年度勞訴字第289號
原      告  姚曉玲  


訴訟代理人  康皓智律師
            蔡憲騰律師
被      告  近藤食品股份有限公司

兼  法  定
代  理  人  傅建霖  

上列當事人間請求給付資遣費等事件，本院於民國111年9月26日
言詞辯論終結，判決如下：
    主  文
一、被告近藤食品股份有限公司應給付原告新臺幣貳拾伍萬陸仟
    伍佰肆拾玖元，及自民國一一一年八月九日起至清償日止，
    按年息百分之五計算之利息。
二、被告應連帶給付原告新臺幣伍萬元，及自民國一一一年八月
    九日起至清償日止，按年息百分之五計算之利息。
三、被告近藤食品股份有限公司應開立非自願離職證明書予原告
    。
四、原告其餘之訴駁回。
五、訴訟費用由被告近藤食品股份有限公司負擔百分之五十一，
    由被告連帶負擔百分之一，餘由原告負擔。
六、本判決第一項得假執行。但被告近藤食品股份有限公司如以
    新臺幣貳拾伍萬陸仟伍佰肆拾玖元為原告預供擔保，得免為
    假執行。
七、本判決第二項得假執行。但被告如以新臺幣伍萬元為原告預
    供擔保，得免為假執行。
八、原告其餘假執行之聲請駁回。　
    事實及理由
壹、程序方面
一、按不變更訴訟標的，而補充或更正事實上或法律上之陳述者
    ，非為訴之變更或追加，民事訴訟法第256條定有明文。本
    件原告起訴時聲明第1、2項原為：㈠被告應給付原告新臺幣
    （下同）49萬9,472元，及自起訴狀繕本送達翌日起至清償
    日止，按年息5%計算之利息。㈡被告應開立非自願離職證明
    書予原告（見本院卷第11頁）。嗣於民國111年8月22日言詞
    辯論期日變更聲明第1、2項為：㈠被告應連帶給付原告49萬9
    ,472元，及自起訴狀繕本送達翌日起至清償日止，按年息5%
    計算之利息。㈡被告近藤食品股份有限公司（下稱近藤公司
    ）應開立非自願離職證明書予原告（見本院卷第165頁）。
    經查，原告就補充聲明有關「連帶」、「被告近藤食品股份
    有限公司」部分，核屬補充事實上或法律上之陳述，非為訴
    之變更或追加，應予准許。
二、本件被告經合法通知，均未於言詞辯論期日到場，核無民事
    訴訟法第386條所列各款情形，爰依原告之聲請，由其一造
    辯論而為判決。
貳、實體方面
一、原告主張：原告自104年6月1日起受僱於被告近藤公司，擔
    任會計，月薪為4萬2,000元（下稱系爭勞動契約）。嗣原告
    因適逢孕期身體不適，於110年4月26日透過通訊軟體LINE向
    被告近藤公司之法定代理人即被告甲○○請假就醫，詎被告百
    般刁難並將原告解僱，被告近藤公司解雇不合法，又被告近
    藤公司自110年2月起即未給付薪資，原告遂於同日依勞動基
    準法（下稱勞基法）第14條第1項第5、6款規定，以LINE電
    話為終止系爭勞動契約之意思表示，最後工作日為110年4月
    26日。惟被告近藤公司尚積欠原告110年2至4月份工資12萬5
    40元、資遣費12萬3,900元、預告工資4萬2,000元未給付，
    又被告近藤公司於原告任職期間未依法提繳勞工退休金，應
    賠償退休金差額損害1萬3,032元，另被告近藤公司違反性別
    工作平等法（下稱性平法）規定，拒絕原告產假之申請，且
    違反解雇原告，得請求被告近藤公司給付非財產上損害賠償
    即慰撫金20萬元，尚應開立非自願離職證明書予原告，而被
    告甲○○為被告近藤公司之法定代理人，且為違反性平法之共
    同侵權行為人，應就上開給付或賠償負連帶責任，爰依系爭
    勞動契約約定、勞基法第16條第3項、第19條、第22條第2項
    、就業保險法第11條第3項、勞工退休金條例（下稱勞退條
    例）第12條第1項、第31條第1項、性平法第11條第1項、第2
    9條、民法第184條、第185條、第486條、公司法第23條第2
    項規定提起本件訴訟等語，並聲明：㈠被告應連帶給付原告4
    9萬9,472元，及自起訴狀繕本送達翌日起至清償日止，按年
    息5%計算之利息。㈡被告近藤公司應開立非自願離職證明書
    予原告。㈢願供擔保，請准宣告假執行。
二、被告未於言詞辯論期日到場，亦未提出書狀作任何聲明或陳
    述。
三、得心證之理由：
  ㈠原告主張之上開事實，業據其提出勞工保險被保險人投保資
    料表、勞工保險被保險人投保資料表（明細）、出生證明書
    、兩造間LINE對話紀錄、電話通聯紀錄截圖、勞動部勞工保
    險局110年8月5日保納行一字第11060238151號函、勞工退休
    金個人專戶明細資料、存摺內頁影本為證（見本院卷第29至
    41頁、第45至51頁），而被告已受合法通知，既未於言詞辯
    論期日到場爭執，復未提出任何書狀供本院斟酌，依上開證
    據調查結果，堪信原告主張為真。 
  ㈡就原告得請求之項目、金額分述如下：
　⒈工資部分：
　　按工資應全額直接給付勞工；報酬應依約定之期限給付之，
    勞基法第22條第2項前段、民法第486條前段分別定有明文。
    經查，被告近藤公司積欠原告110年2月份至110年4月26日工
    資12萬400元（計算式：42,000元＋42,000元＋42,000元×26日
    ÷30日＝120,400元）乙節，業據其提出存摺內頁明細為證（
    見本院卷第51頁），是原告請求被告近藤公司給付12萬400
    元，為有理由，逾此部分，則無理由。
　⒉資遣費部分：
　⑴按勞工適用勞退條例之退休金制度者，適用本條例後之工作
    年資，於勞動契約依勞基法第11條、第13條但書、第14條及
    第20條或職業災害勞工保護法第23條、第24條規定終止時，
    其資遣費由雇主按其工作年資，每滿1年發給2分之1個月之
    平均工資，未滿1年者，以比例計給；最高以發給6個月平均
    工資為限，不適用勞基法第17條之規定，勞退條例第12條第
    1項定有明文。經查，原告前依勞基法第14條第1項第5、6款
    規定終止系爭勞動契約，業如上述，則原告依上開規定請求
    被告近藤公司給付資遣費，自屬有據。
　⑵又原告自到職日即104年6月1日起，至勞動契約終止日即110
    年4月27日止，其年資為5年10個月又26日，而原告往前回溯
    6個月即109年10月27日至110年4月26日之各月份薪資為36,4
    00元（計算式：42,000元÷30日×26日＝36,400元）、4萬2,00
    0元、4萬2,000元、4萬2,000元、4萬2,000元、4萬2,000元
    、6,774元（計算式：42,000元÷31日×5日＝6,774元，元以下
    四捨五入），合計為253,174元，依勞基法第2條第4款規定
    ，除以該期間總日數182日，其平均工資應為每月4萬1,732
    元（計算式：253,174元÷182日×30日=41,732元，元以下四
    捨五入），據此計算，原告得請求資遣費為12萬3,225元【
    計算式：41,732元×｛5＋（10＋26/30）×1/12｝×1/2＝123,225元
    ，元以下四捨五入】。
　⒊預告工資部分：
　　原告雖主張：原告依勞基法第14條第1項第5、6款規定，終
    止系爭勞動契約，依勞基法第16條第3項、第18條規定反面
    解釋，得請求被告近藤公司給付預告期間工資4萬2,000元等
    語。惟按雇主依勞基法第11條、第13條但書終止勞動契約者
    ，應給付預告工資，惟預告工資之給付，於勞工依勞基法第
    14條不經預告終止契約時並不適用，此由勞基法第14條第4
    項明示僅準用同法第17條，而未準用第16條關於預告工資之
    規定，即可推知「明示其一，排除其它」之立法意旨，是勞
    工既不經預告終止勞動契約，自無權再請求雇主給付預告工
    資之理。系爭勞動契約係由原告依勞基法第14條第1項第5、
    6款規定主動終止乙節，既經認定如上，則被告自無庸給付
    預告工資，是原告主張依勞基法第16條第3項、第18條規定
    反面解釋，請求被告近藤公司給付預告工資4萬2,000元本息
    部分，不應准許。
　⒋勞工退休金提繳差額損害賠償部分：
　　按雇主應為適用勞退條例之勞工，按月提繳退休金，儲存於
    勞工保險局設立之勞工退休金個人專戶；雇主每月負擔之勞
    工退休金提繳率，不得低於勞工每月工資6%；雇主未依同條
    例之規定按月提繳或足額提繳勞工退休金，致勞工受有損害
    者，勞工得向雇主請求損害賠償，勞退條例第6條第1項、第
    14條第1項、第31條第1項定有明文。經查，被告近藤公司於
    原告受僱期間，未足額提繳原告108年1月份至110年1月份之
    勞工退休金以及未提繳110年2月至4月勞工退休金，業據其
    提出勞工退休金個人專戶明細資料為證（見本院卷第45至49
    頁），是原告請求被告近藤公司給付勞工退休金提繳差額損
    害賠償1萬2,924元（計算式：42,000元×6%－2,292元×25月＋4
    2,000元×6%×2月＋42,000元×6%×26日÷30日＝12,924元），為
    有理由，逾此部分，則無理由。
　⒌精神慰撫金部分：
　⑴按雇主對受僱者之退休、資遣、離職及解僱，不得因性別或
    性傾向而有差別待遇，性平法第11條第1項定有明文。又受
    僱者或求職者因性平法第7條至第11條或第21條之情事，受
    有損害者，雇主應負賠償責任。受僱者或求職者雖非財產上
    之損害，亦得請求賠償相當之金額，性平法第26條、第29條
    前段亦有明文。查被告近藤公司終止系爭勞動契約，係違反
    性平法第11條第1項規定，業如上述，原告自得依性平法第2
    9條規定請求慰撫金。又勞工遭雇主違法終止勞動契約，衡
    情其精神上自受有痛苦，是原告主張其受有非財產上損害，
    自屬可採。
　⑵又按非財產上之損害賠償為民事損害賠償之一脈，於計算損
    害之大小時，應依附賠償權利人感受痛苦之諸因素而計算，
    乃當然之結果。而所謂相當金額之計算，應以實際加害之情
    形、被害人所受精神上痛苦之程度、賠償權利人之身分地位
    、經濟能力，並斟酌賠償義務人之經濟狀況、可歸責之程度
    等定之（最高法院47年台上字第1221號判決參照）。爰審酌
    原告於懷孕期間，遭被告近藤公司違法終止系爭勞動契約，
    原告精神仍受有相當之痛苦，並參以原告大學畢業，目前在
    家育兒、無工作等情，認原告請求被告近藤公司給付非財產
    上之損害賠償即精神慰撫金5萬元，核屬適當。
　⒍開立非自願離職證明書部分：
　　按勞動契約終止時，勞工如請求發給服務證明書，雇主或其
    代理人不得拒絕。勞基法第19條定有明文。次按就業保險 
    法第11條第3項規定：「本法所稱非自願離職，指被保險人
    因投保單位關廠、遷廠、休業、解散、破產宣告離職，或因
    勞動基準法第14條……規定各款情事之一離職。」是依上開規
    定意旨，勞工即得請求雇主發給註記離職原因為非自願離職
    之服務證明書。經查，原告依勞基法第14條第1項第5、6款
    規定，終止系爭勞動契約，已如前述，核與就業保險法第11
    條第3項規定所稱之非自願離職情形相符，原告自得依上開
    規定，請求被告近藤公司開立非自願離職證明書。是原告此
    部分主張，應屬有據。
　⒎原告依公司法第23條第2項、民法第184條、第185條規定，請
    求被告甲○○與被告近藤公司負連帶賠償責任部分：
　⑴按公司負責人對於公司業務之執行，如有違反法令致他人受
    有損害時，對他人應與公司負連帶賠償之責，公司法第23條
    第2項亦有明定。而所謂公司業務之執行，應係指公司負責
    人處理有關公司之事務，且必以公司負有賠償之責，始有公
    司負責人與公司負連帶賠償責任之可言（最高法院89年度台
    上字第2749號判決意旨參照）。準此，被告近藤公司雖有依
    法給付原告工資、資遣費、提繳勞工退休金之義務，然此項
    給付義務，既非因被告甲○○執行該公司業務時，有何違反法
    令致原告受有損害之情事，而應負之「損害賠償」責任，則
    揆諸前揭說明，被告甲○○自無與被告近藤公司負連帶賠償責
    任之可言。是原告依公司法第23條第2項規定，請求被告甲○
    ○與被告近藤公司就上開部分負連帶賠償之責，並無可取。
　⑵又按因故意或過失，不法侵害他人之權利者，負損害賠償責
    任。故意以背於善良風俗之方法，加損害於他人者亦同；違
    反保護他人之法律，致生損害於他人者，負賠償責任。但能
    證明其行為無過失者，不在此限；數人共同不法侵害他人之
    權利者，連帶負損害賠償責任。不能知其中孰為加害人者亦
    同，民法第184條、第185條第1項分別定有明文。被告近藤
    公司終止系爭勞動契約，違反性平法第11條第1項規定，已
    如上述，而被告甲○○身為被告近藤公司之法定代理人，不但
    未因原告懷孕身體不適而准假，甚至多次打電話予原告，並
    至原告住處樓下等情，有兩造間LINE對話紀錄、電話通聯紀
    錄截圖、受（處）理案件證明單可憑（見本院卷第35至37頁
    、第193頁），是原告依民法第184條、第185條規定，請求
    被告甲○○與被告近藤公司，就精神慰撫金部分負連帶賠償責
    任，即屬有據。
五、從而，原告依民法第486條、勞基法第22條第2項規定，請求
    被告近藤公司給付積欠工資12萬400元；依勞退條例第12條
    第1項規定，請求被告近藤公司給付資遣費12萬3,225元；依
    勞退條例第31條第1項規定，請求被告近藤公司給付勞工退
    休金提繳差額損害賠償1萬2,924元；依性平法第29條、民法
    第184條、第185條規定，請求被告連帶給付非財產上損害賠
    償5萬元，及均自起訴狀繕本送達翌日即111年8月9日（見本
    院卷第153頁送達證書）起至清償日止，按年息5%計算之法
    定遲延利息，並依勞基法第19條、就業保險法第11條第3項
    規定，請求被告近藤公司開立非自願離職證明書予原告，為
    有理由，應予准許。逾此部分之請求，為無理由，不應准許
    。
六、原告陳明願供擔保，請准宣告假執行，惟本件係勞動事件，
    就勞工即原告之給付請求，為雇主即被告敗訴之判決時，依
    勞動事件法第44條第1項規定，應依職權宣告假執行，原告
    之聲請僅係促使本院依職權發動，無庸為准駁之諭知；另依
    同法第44條第2項規定同時宣告被告得供擔保，而免為假執
    行，並酌定相當之金額。至原告敗訴部分，其假執行之聲請
    失所附麗，爰併予駁回。
七、訴訟費用負擔之依據：民事訴訟法第79條、第85條第2項。
中　　華　　民　　國　　111 　年　　10　　月　　12　　日
                    勞動法庭    法  官    莊仁杰
以上正本係照原本作成。
如對本判決上訴，須於判決送達後20日內向本院提出上訴狀。如
委任律師提起上訴者，應一併繳納上訴審裁判費。
中　　華　　民　　國　　111 　年　　10　　月　　12　　日
                                書記官    廖宣惟